---
title: "R-Blatt 3: Regressionsmodelle in R - Aufgaben"
subtitle: "Statistical Aspects (09-202-2413)"
author: "Janne Pott"
date: "Last compiled on `r format(Sys.time(), '%d %B, %Y')`"
output: 
  bookdown::pdf_document2: 
    fig_caption: true
    number_sections: false
    toc: false
lang: de
linkcolor: blue
citecolor: blue
---

# Session Setup

```{r setup, echo=T, warning=FALSE, message=FALSE}
rm(list = ls())
time0<-Sys.time()

source("../sourceFile.R")
setwd(pathToExercise)

knitr::opts_chunk$set(echo = TRUE)
```

# Lineare Regression 

Bitte laden Sie den Datensatz *SNP.RData* mittels *load()*. Die Beschreibung der Variablen finden Sie in Tabellen \@ref(tab:B3A1-1).

```{r B3A1-1, echo=F}
loaded1<-load(paste0(pathToData,"SNP.RData"))
var<-colnames(myDat)
dummy1<-c("Durchlaufende ID-Nummer","Merkmal/Phänotyp"	,"Geschlecht","Genotyp")
dummy2<-c(NA,"kontinuierlich","1 = Mann; 2 = Frau","0 = AA; 1 = AB; 2 = BB")
dumTab<-data.frame(var,dummy1,dummy2)
knitr::kable(dumTab, position = "!h",
             caption = "Parameterbeschreibung zum Datensatz SNP",
             col.names = c("Variable","Beschreibung","Codierung / Einheit"))

```


a) Untersuchen Sie die Effekte von *sex* und *SNP* auf *trait* mittels linearer Regression!
b) Untersuchen Sie die multiplen Effekte und die Interaktion der Einflussvariablen *sex* und *SNP*!
c) Welche von den vier Modellen ist besser geeignet, um *trait* zu beschreiben? Begründen Sie Ihre Entscheidung!
d) Welches genetische Modell wird hier verwendet?
e) Erstellen Sie je einen Wahrscheinlichkeits-Vektor pro Genotyp **AA**, **AB** und **BB** (1 = dieser Genotyp trifft zu, 0 = trifft nicht zu).
f) Erstellen Sie nun je einen Vektor pro genetischen Modell (additiv, dominant, rezessiv). (Hinweis: Überlegen Sie zuerst, welchen der Vektoren Sie bereits haben (Teilaufgabe d))
g) Untersuchen Sie die Effekte der verschiedenen Modelle auf *trait* mittels lineare Regression (univariat)! Welches Modell ist am besten geeignet? Wie könnten Sie Ihr Ergebnis testen?
h) Können wir annehmen, dass der SNP auf den Autosomen liegt, oder könnte es sich auch um einen X-chromosomalen SNP handeln? Begründen Sie Ihre Antwort. 

# Logistische / Proportional Odds Regression

Bitte verwenden Sie den Datensatz *SNP.RData* aus der obigen Aufgabe. 

a) Berechnen Sie den **Median** von *trait* und nutzen Sie diesen als Cut-off, um *trait* in einen binären Phänotyp *trait2* zu zerlegen. 
b) Untersuchen Sie die univariaten und multivariaten Effekte von *sex* und *SNP* auf *trait2* mittels logistischer Regression! (Hinweis: Funktion *glm()* mit *family="binomial"*)
c) Bestimmen Sie die **Quartile** von *trait*! Zerlegen Sie *trait* nun in einen 4-stufigen Phänotypen *trait3*, in dem Sie die Quartile als Kategorien nutzen. 
d) Untersuchen Sie die univariaten und multivariaten Effekte von *sex* und *SNP* auf *trait3* mittels proportional odds regression! (Hinweis: Funktion *polr()* aus dem Paket **MASS** mit *Hess=T*)
e) Vergleichen Sie Ihre Ergebnisse von b) und d) mit den Ergebnissen von Aufgabe 1

# Nichtlineare Regression

Bitte laden Sie den Datensatz *MichMenten.RData* mittels *load()*. Die Beschreibung der Variablen finden Sie in Tabellen \@ref(tab:B3A3-1).

```{r B3A3-1,eval=T,echo=F,warning=F}
loaded2<-load(paste0(pathToData,"MichMenten.RData"))
var<-colnames(myDat)
dummy1<-c("Substratkonzentration"	,
          "Umsatzgeschwindigkeit, gemessen in Erwachsenen",
          "Umsatzgeschwindigkeit, gemessen in Embryonen")
dummy2<-c("in 10^-5 mol", "in mikromol/(mg Enzym)*min","in mikromol/(mg Enzym)*min")
dumTab<-data.frame(var,dummy1,dummy2)
knitr::kable(dumTab, position = "!h", escape = T,
             caption = "Parameterbeschreibung zum Datensatz MichMenten",
             col.names = c("Variable","Beschreibung","Codierung / Einheit"))
```

a) Bestimmen Sie $V_{max}$ und $K_m$ für Erwachsene und Embryonen getrennt, indem Sie die Funktion *nls()* und folgende Startwerte nutzen: $V_{max}=max(v)$ und $K_m=\frac12 max(v)$
b) Was passiert wenn man die Startwerte weglässt?
c) Fassen Sie die Ergebnisse in einem Plot zusammen und interpretieren Sie diesen!

# Session Information

```{r sessionInfo, echo=T, eval=F}
sessionInfo()
message("\nTOTAL TIME : " ,round(difftime(Sys.time(),time0,units = "mins"),3)," minutes")

```

