---
title: "R-Blatt 1: Grundlagen - Aufgaben"
subtitle: "Statistical Aspects (09-202-2413)"
author: "Janne Pott"
date: "Last compiled on `r format(Sys.time(), '%d %B, %Y')`"
output: 
  bookdown::pdf_document2: 
    fig_caption: true
    number_sections: false
    toc: false
lang: de
linkcolor: blue
citecolor: blue
---

# Session Setup

```{r setup, echo=T, warning=FALSE, message=FALSE}
rm(list = ls())
time0<-Sys.time()

source("../sourceFile.R")
setwd(pathToExercise)

knitr::opts_chunk$set(echo = TRUE)
```

# R als Taschenrechner

Berechnen Sie folgende Terme: 

a) $|3^5 - 2^{10}|$
b) $sin(\frac34 \pi)$
c) $\frac{16!}{5!11!}$
d) $\sqrt{37-8} + \sqrt{11}$
e) $e^{-2.7}/0.1$
f) $2.3^8 + \ln(7.4) - \tan(0.3\pi)$
g) $\log_{10}(27)$
h) $\ln(\pi)$
i) $\ln(-1)$

# Variablen und Folgen

Erzeugen Sie folgende $a_1, ..., a_{10}$:

a) $a_n = 3^n$
b) $a_n = e^{-n}$
c) $a_n = (1 + \frac1n)^n$
d) $a_n = \sin(n \frac{\pi}{10})$

# Funktionen

a) Definieren Sie die Funktion $h(x)=\sin(\sqrt{x})$ und werten Sie sie an den Stellen 0, 0.1, 0.2, ..., 0.9, und 1 aus. 
b) Definieren Sie die Funktionen $g_1(a,b,c) = \frac{a*b}{a*b+(1-c)*(1-a)}$ und $g_2(a,b,c) = \frac{c*(1-a)}{c*(1-a)+(1-b)*a}$ und werten Sie sie für $a \in [0,1]$, $b=0.7$ und $c=0.95$ aus.
c) Erstellen Sie einen Plot von beiden Funktionen $g_1$ und $g_2$ für $a \in [0,1]$, $b=0.7$ und $c=0.95$. 

# Vektoren und Matrizen

a) Erzeugen Sie einen Vektor *A* mit den Quadratzahlen 1, 4, 9, ..., 400 als Einträgen. 
b) Bilden Sie zwei Vektoren *B* und *C* aus den ersten bzw. letzten zehn Einträngen von *A*. Erzeugen Sie daraus einen Vektor *D* mit 50 Einträgen, in dem zunächst einmal die Elemente von *A*, zweimal die von *C* und einmal die von *B* auftreten.
c) Erzeugen Sie aus dem Vektor *D* die 10x5 Matrix *M*. 

# Schleifen

Erstellen Sie eine Schleife in einer Schleife!

a) Erstellen Sie einen Vektor **iters** für Anzahl der Iterationen, beginnend bei 10, endend bei 100, und in 10er Schritten. 
b) Erstellen Sie einen Outputvektor **times**, in dem die Zeit eingetragen werden soll. 
c) Definieren Sie die erste *for*-Schleife von 1 bis zur Länge von **iters**, die
    + sich die Anzahl der gewünschten Iterationen aus **iters** zieht
    + die Zeitmessung startet (x=Sys.time())
    + pro Iteration eine normalverteilte Zufallsvariable mit n=10000 Ziehungen erstellt (dummy=rnorm(1e5), zweite Schleife) und die Summary davon bestimmt (dummy2<-summary(dummy), entspricht Min., Max., Quantile)
    + die Zeit in der Variablen **times** abspeichert 
d) Plotten Sie **iters** gegen **times**!
    
# Dateneingabe

a) Laden Sie den Datensatz *iris*. 
b) Ändern Sie die Klasse von *data.frame* zu *data.table*.
c) Wie viele Einträge sind pro Spezies vorhanden? 
d) Wie lang und breit sind im Mittel die Blätter pro Spezie? Nutzen Sie dazu die Funktion *lapply()*.
e) Definieren Sie eine neue Spalte als Produkt der Kelchblattlänge und -breite. 
f) Wie groß ist die mittlere Differenz der Blattlänge (Kelch - Blüte) in der Spezies *setosa*?

# Session Information

```{r sessionInfo, echo=T, eval=F}
sessionInfo()
message("\nTOTAL TIME : " ,round(difftime(Sys.time(),time0,units = "mins"),3)," minutes")

```

