---
title: "R-Blatt 2: Deskriptive Statistik - Aufgaben"
subtitle: "Statistical Aspects (09-202-2413)"
author: "Janne Pott"
date: "Last compiled on `r format(Sys.time(), '%d %B, %Y')`"
output: 
  bookdown::pdf_document2: 
    fig_caption: true
    number_sections: false
    toc: false
lang: de
linkcolor: blue
citecolor: blue
---

# Session Setup

```{r setup, echo=T, warning=FALSE, message=FALSE}
rm(list = ls())
time0<-Sys.time()

source("../sourceFile.R")
setwd(pathToExercise)

knitr::opts_chunk$set(echo = TRUE)
```

# Datensatz 1 (ergometer)

Bitte laden Sie den Datensatz *Blatt2_ergometer.RData* mittels *load()*. Die Beschreibung der Variablen finden Sie in Tabellen \@ref(tab:B2A1-1).

```{r B2A1-1, echo=F}
loaded1<-load(paste0(pathToData,"Blatt2_ergometer.RData"))
var<-colnames(myDat)
dummy1<-c("Durchlaufende ID-Nummer","Geschlecht","Geburtstag","Erhebungsdatum",
         "Größe","Gewicht","Leistung im Ergometer","Milchsäure im Blut")
dummy2<-c(NA,"1 = Mann; 2 = Frau","Monat/Tag/Jahr","Monat/Tag/Jahr",
          "in m","in kg","in Watt/kg","in mg/dl")
dumTab<-data.frame(var,dummy1,dummy2)
knitr::kable(dumTab, position = "!b",
             caption = "Parameterbeschreibung zum Datensatz ergometer",
             col.names = c("Variable","Beschreibung","Codierung / Einheit"))
```


a) Berechnen Sie den *BMI* und das *Alter* der Probanden und bestimmen Sie deskriptive Statistiken für die Größen *ergometer*, *lactate*, *BMI* und *Alter* für Männer und Frauen getrennt. Hinweis: wie man das Alter bestimmt wird auch im Beispiel zu Blatt 2 gezeigt.  
b) Erstellen Sie QQ-Plots und Histrogramme und testen Sie auf Normalverteilung. 
c) Vergleichen Sie *ergometer* zwischen den Geschlechtern unter Verwendung eines geeigneten Tests.
d) Korrelieren Sie *ergometer* mit *lactate*, *BMI* und *Alter*. Was fällt hier auf?

# Datensatz 2 (haendigkeit)

Bitte laden Sie den Datensatz *Blatt2_haendigkeit.RData* mittels *load()*. Die Beschreibung der Variablen finden Sie in Tabellen \@ref(tab:B2A2-1).

```{r B2A2-1, echo=F}
loaded2<-load(paste0(pathToData,"Blatt2_haendigkeit.RData"))
var<-colnames(myDat)
dummy1<-c("Durchlaufende ID-Nummer","Geschlecht","Länge der Schreibhand",
          "Länge der Nichtschreibhand","Schreibhand",
          "Präferenz für Armverschränkung","Präferenz für Klatschen","Größe")
dummy2<-c(NA,"1 = Mann; 2 = Frau","in cm","in cm",
          "0 = rechts; 1 = links",
          "0 = rechts auf links; 0.5 = keine; 1 = links auf rechts",
          "0 = rechts; 0.5 = keine; 1 = links",
          "in m")
dumTab<-data.frame(var,dummy1,dummy2)
knitr::kable(dumTab, position = "!h",
             caption = "Parameterbeschreibung zum Datensatz haendigkeit",
             col.names = c("Variable","Beschreibung","Codierung / Einheit"))
```

a) Berechnen Sie geeignete deskriptive Statistiken für die Variablen *sex*, *WrHnd*, *NWHnd*, *WHnd*, *Fold*, *Clap*, und *height*!
b) Testen Sie, ob es Unterschiede in den Handlängen zwischen Männern und Frauen gibt. Konstruieren Sie Boxplots.
c) Testen Sie für Männer und Frauen getrennt, ob es Längenunterschiede zwischen Schreib- und Nichtschreibhand gibt.
d) Analysieren Sie die Beziehung zwischen Schreibhand, Armverschränkung und Klatschen, dabei die unentschiedenen Fälle filtern. 
e) Testen Sie für Männer und Frauen getrennt, ob es Beziehungen zwischen Größe, Länge der Hand und Unterschied zwischen Schreib-/Nichtschreibhand gibt.

# Session Information

```{r sessionInfo, echo=T, eval=F}
sessionInfo()
message("\nTOTAL TIME : " ,round(difftime(Sys.time(),time0,units = "mins"),3)," minutes")

```

