---
title: "R-Blatt 5: Genomweite (Meta-)Analysen - Aufgaben"
subtitle: "Statistical Aspects (09-202-2413)"
author: "Janne Pott"
date: "Last compiled on `r format(Sys.time(), '%d %B, %Y')`"
output: 
  bookdown::pdf_document2: 
    fig_caption: true
    number_sections: false
    toc: false
lang: de
linkcolor: blue
citecolor: blue
---

# Session Setup

```{r setup, echo=T, warning=FALSE, message=FALSE}
rm(list = ls())
time0<-Sys.time()

source("../sourceFile.R")
setwd(pathToExercise)

knitr::opts_chunk$set(echo = TRUE)
```

In dieser Aufgabe sollen mehrere GWAS zu einem Phänotyp auf dem gleichen Datensatz durchgeführt werden. 

* Datensatz: *1KG_PCA* (bekannt aus R-Blatt 4 - PCA)
* Phänotyp: *Phenotype* in Datei *PhenoFile.txt*
* Kovariablen: *sex* und *age* in Datei *CovarFile.txt* und die 10 PCs aus R-Blatt 4

# Voranalyse

Bitte laden Sie die Phänotyp-, Kovariablen und PC-Dateien in R ein.

a) Prüfen Sie die Verteilung von *Phenotype*. Muss dieser noch geeignet transformiert werden, oder ist er in etwa normalverteilt? 
b) Prüfen Sie, ob es eine Beziehung zwischen *Phenotype* und den Covariablen gibt. Prüfen Sie zusätzlich, ob es einen Effekt der Ethnien gibt. Visualisieren Sie die Ergebnisse mit geeigneten Boxplots und Interaktionsplots (*sex* und *ethnie* auf *Phenotype*).  
c) Mergen Sie die Covariablen mit den PCs und speichern Sie die Tabelle als *CovarFile_withPCs.txt*


# GWAS  

Wir werden zunächst 4 GWASs durchführen:

1) $Phenotype \sim SNP + sex + age$
2) $Phenotype \sim SNP + sex + age + PCs$
3) $Phenotype \sim SNP + age + PCs$ in Frauen
4) $Phenotype \sim SNP + age + PCs$ in Männern

a) Erzeugen Sie eine Datei, die pro GWAS Modell die richtigen Samples enthält. Falls Sie im R-Blatt 4 nur die PCA mit 3 x 246 Individuen erzeugt haben, können Sie für Modell 1 & 2 die gleiche Datei *mySamples.txt* nutzen. Für Männer und Frauen müssen Sie diese Datei oder die *1KG_PCA.psam* Datei noch geeignet filtern und abspeichern. 
b) Führen Sie die GWAS für alle 4 Modelle durch. [PLINK2](https://www.cog-genomics.org/plink/2.0/) Befehle lönnen online nachgeschlagen werden. Beispielcode für Modell 1:

```{r B5A2-1, eval=F}
myCall1 = paste0(pathToPLINK2, 
                 " --pfile ",pathToData,"1KG_PCA",
                 " --glm allow-no-covars hide-covar firth-fallback",
                 " cols=chrom,pos,ref,alt,firth,test,nobs,machr2,a1freq,",
                 "a1freqcc,a1countcc,orbeta,se,ci,tz,p",
                 " --pheno ",pathToData,"PhenoFile.txt", 
                 " --covar ",pathToData,"CovarFile.txt",
                 " --covar-variance-standardize",
                 " --out ",pathToData,"Model1")
system(myCall1)

```

c) Die Ergebnisse wurden in den Dateien *ModelX.Phenotype.glm.linear* abgelegt. Laden Sie diese Daten mit *fread()* in R ein und erzeugen Sie QQ-Plots pro Modell. Bestimmen Sie den Inflationsfaktor $\lambda$ als den normierten Median der $\chi^2$-verteilten Zufallsvariablen der P-Werten (*qchisq()*). Interpretieren Sie das Ergebnis. 

$$\lambda = \frac{median(Y_1^2,...,Y_n^2)}{0.456}$$

d) Filtern Sie das Topergebnis! Welche rs-ID hat dieser SNP, welche Allelfrequenz? Gibt es Unterschiede in Männern und Frauen bezüglich der Allelfrequenz oder der Effektschätzers? 


# GWAMA 

Nun werden wir eine Meta-Analyse einiger SNPs durchführen. Dazu verwenden wir die Daten der stratifizierten GWASs. 

a) Filtern Sie alle SNPs, die in den Modellen 2-4 einen p-Wert < $10^{-4}$ haben, und erstellen Sie eine Top-Liste mit:
    * SNP-ID, Chromosom, Position, Effekt- und anderes Allele 
    * Allelfrequenz, Fallzahl, Effektschätzer, Standardfehler und p-Wert pro Strata
b) Führen Sie für diese Top-Liste eine Meta-Analyse pro SNP durch. Verwenden Sie dazu die Funktion *metagen* aus dem R-Paket *meta*. 
c) Interpretieren Sie das Ergebnis! Gibt es genomweit signifikate Ergebnisse? Unterscheiden sich die Ergebnisse der Meta-Analyse von denen der kombinierten Analyse (Modell 2)?


# Session Information

```{r sessionInfo, echo=T, eval=F}
sessionInfo()
message("\nTOTAL TIME : " ,round(difftime(Sys.time(),time0,units = "mins"),3)," minutes")

```

